【裁判字號】    89,交上易,419
【裁判日期】    900418
【裁判案由】    過失致死
【裁判全文】
臺灣高等法院刑事判決                          八十九年度交上易字第四一九號
      上  訴  人  臺灣桃園地方法院檢察署檢察官
      被      告  甲○○
      選任辯護人  鄭志周
右上訴人因被告過失致死案件，不服臺灣桃園地方法院八十九年度交易字第一九八號
，中華民國八十九年六月七日第一審判決（起訴案號：臺灣桃園地方法院檢察署八十
九年度偵字第五九四四號），提起上訴，本院判決如左：
    主    文
原判決撤銷。
甲○○因過失致人於死，處有期徒刑柒月。
    事    實
一、甲○○於民國（下同）八十八年十二月十一日晚上九時十分許（起訴書誤載為九
    時四十分許），騎乘車牌號碼ＲＸＭ－五七六號機車，由桃園縣桃園市區○○○
    路行駛，途經南平路路口欲左轉時，應注意車輛行駛至交岔路口，轉彎車應讓直
    行車先行，且依當時情形，天候晴，雖係夜間、道路停放車輛但有照明，路面無
    缺陷，視距良好，並無不能注意情事，仍竟疏未注意，貿然搶先左轉，欲通過交
    岔路口，適劉權慶騎乘車牌號碼ＢＹＴ－Ｏ三五號機車於對向車道沿中正路直行
    至該路口，亦疏未減速車行狀況，逕自直行欲通過交岔路口，致甲○○閃避不及
    ，其機車右後方遭劉權慶騎乘之機車撞及，造成劉權慶人車倒地，受有頭部外傷
    及顱內出血等傷害，嗣經送醫急救後，延至同年月十四日下午五時三十分不治死
    亡。甲○○於肇事後，在有偵查犯罪權限之機關未發覺犯罪前，向警方報案自首
    並接受審判。
二、案經甲○○自首、劉權慶之母乙○○告訴及桃園縣警察局桃園分局報請請台灣桃
    園地方法院檢察署檢察官相驗偵查起訴。
    理    由
一、訊據被告甲○○固坦承於右揭時地與被害人劉權慶發生車禍致被害人劉權慶死亡
    等情不諱，惟矢口否認有過失犯行，辯稱：伊於肇事前係跟隨前面之車輛左轉，
    迨將至南平路口時，遭被害人騎乘機車撞及云云。然查：右揭事實，業據告訴人
    乙○○指訴綦詳，並有道路交通事故調查報告表及現場照片張附卷可稽，且被告
    於警訊時已供稱：「伊當時左轉時，有看見對方車輛（按係劉權慶騎乘之機車）
    距離約二十公尺左右，．．．。」等語，於原審時亦供稱：「．．．，當時伊騎
    機車是跟著前面的車子左轉，快轉到南平路，．．．。」等語（見台灣桃園地方
    法院檢察署八十八年相字第一八五九號卷第十頁背面及原審卷第十一頁背面），
    足認被告於左轉前尚有前車左轉，且其所騎乘之機車尚未進入道路中心，於左轉
    之際亦已預見距其二十公尺處之被害人之機車直行而來，乃竟貿然左轉，因而肇
    事，致被害人傷重死亡，自難諉為無過失，被告執此爭辯，尚無足取。被害人劉
    權慶確因本件交通事故導致頭部外傷、顱內出血不治死亡，亦經台灣桃園地方法
    院檢察署檢察官督同檢驗員相驗屬實，有勘驗筆錄、驗斷書及相驗屍體證明書各
    一件在卷為憑。
二、按「汽車行駛至交岔路口，其行進、轉彎，應依左列規定：．．．六、轉彎車應
    讓直行車先行。．．．。」，道路交通安全規則第一百零二條第一項第六款定有
    明文。被告騎乘機車途經前開時地，見距其二十公尺處之被害人騎乘機車直行而
    來，應注意上揭規定，以防免事故之發生，且依當時情形，天候晴雖係夜間、道
    路停放車輛但有照明，路面無缺陷，視距良好，並無不能注意情事，有前開道路
    交通事故調查報告表可參，仍竟疏未注意，貿然左轉，以致肇事，致人死亡，自
    有過失。雖被害人行經肇事地點時，亦疏未注意路口車行狀況，逕自直行欲通過
    交岔路口，對於本件事故之發生亦與有過失，仍難免除被告應負之過失責任。本
    件經送請臺灣省桃園縣區車輛行車事故鑑定委員會鑑定結果，亦同此認定，有該
    會鑑定意見書在卷為憑。被告之過失行為與告訴人等傷害結果間，亦有相當因果
    關係，本件事證明確，被告過失犯行洵堪認定。
四、核被告所為，係犯刑法第二百七十六條第一項之過失致死罪。被告於肇事後，犯
    罪未被發覺前即向警方報案，坦承肇事並接受訊問等情，有道路交通事故調查報
    告表在卷可稽，並經證人丙○○於本院證稱：「在現場是他（指被告）主動說是
    他肇事的，巡邏人員跟我說之後，我製作現場草圖後，並將傷患送醫，再請甲○
    ○到派出所製作筆錄」等語，已符合自首之要件，應依法減輕其刑。
五、原審因予論罪科刑，固非無見。惟查：被告因前開過失，造成被害人劉權慶死亡
    ，犯後迄未與被害人家屬達成和解，自不宜寬縱，乃原審僅論處被告有期徒刑六
    月，並諭知易科罰金折算之標準，殊嫌過輕。公訴人循告訴人之請求上訴，指摘
    原判決量刑過輕，為有理由，至上訴意旨另以被告並不符合自首要件為由，指摘
    原判決不當，雖無理由，但查原判決既有上開可議，要屬無可維持，應予撤銷改
    判。爰審酌被告犯罪之動機、目的、所生危害、犯後態度以及迄未與被害人家屬
    達成和解，賠償損害等一切情狀，量處如主文第二項所示之刑，以示懲儆。
據上論斷，應依刑事訴訟法第三百六十九條第一項前段、第二百九十九條第一項前段
、第三百六十四條、刑法第二百七十六條第一項、第六十二條前段，罰金罰鍰提高標
準條例第一條前段，判決如主文。
本案經檢察官曾忠己到庭執行職務。
中      華      民      國     九十     年      四      月     十八     日
                              台灣高等法院刑事第六庭
                                  審判長法  官  陳  春  秋
                                        法  官  徐  培  元
                                        法  官  高  明  哲
右正本證明與原本無異。
不得上訴。
                                        書記官  李  垂  福
中      華      民      國     九十     年      四      月     十九     日
附論罪科刑依據之法條：
刑法第二百八十九條第一項：
因過失致人於死者，處二年以下有期徒刑、拘役或二千元以下罰金。
從事業務之人，因業務上之過失犯前項之罪者，處五年以下有期徒刑或拘役、得併科
三仟元以下罰金。


司法院資訊處製作；財團法人民間司法改革基金會備份。
